臺灣新北地方法院行政訴訟判決
                                      111年度交字第456號
原      告  林益萬
被      告  新北市政府交通事件裁決處
                    
代  表  人  李忠台（處長）
                    
訴訟代理人  黃曉妍律師

上列當事人間因交通裁決事件，原告不服被告民國111年9月15日
 新北裁催字第48-C69A00000號裁決，向本院提起行政訴訟，本
院判決如下：
    主  文
一、原告之訴駁回。
二、訴訟費用新臺幣300元由原告負擔。
    事實及理由
壹、程序方面：
一、原告不服被告所為道路交通管理處罰條例第8條之裁決而提
    起撤銷訴訟，依行政訴訟法第237條之1，應適用交通裁決事
    件訴訟程序。本件因卷證資料已經明確，本院依同法第237 
    條之7規定，不經言詞辯論，直接裁判。
二、按行政訴訟法第237條之4第2項第1款、第4款：「地方法院
    行政訴訟庭收受前條起訴狀後，應將起訴狀繕本送達被告。
    被告收受起訴狀繕本後，應於20日內重新審查原裁決是否合
    法妥當，並分別為如下之處置：一、原告提起撤銷之訴，被
    告認原裁決違法或不當者，應自行撤銷或變更原裁決。但不
    得為更不利益之處分。四、被告重新審查後，不依原告之請
    求處置者，應附具答辯狀，並將重新審查之紀錄及其他必要
    之關係文件，一併提出於管轄之地方法院行政訴訟庭。」，
    此係新修正行政訴訟法（於民國〈下同〉100年11月23日修正
    公布），基於交通裁決事件所具質輕量多之特殊性質，並為
    使法律關係及早確定，於是創設「重新審查」之特別救濟機
    制，而免除訴願之前置程序，使原處分機關能再次自我審查
    原裁決是否合法妥當，滿足依法行政之要求，並可兼顧當事
    人之程序利益，避免當事人不必要之時間、勞力、費用之浪
    費，亦可達成司法資源之有效利用。如原處分機關審查結果
    認原裁決確有違法或不當之情事，自可撤銷或變更原裁決，
    並就同一違規事實為新裁決並為答辯，至於此變更後之新裁
    決如仍非完全依原告之請求處置，依行政訴訟法第237 條之
    4第3項規定之反面解釋，自不應視為原告撤回起訴，管轄法
    院仍應就原處分機關變更後所為之新裁決及答辯為審判對象
    ，繼續進行審理。查被告本以111年6月15日新北裁催字第48
    -C69A00000號違反道路交通管理事件裁決書，裁處原告罰鍰
    新臺幣（下同）3,000元、吊扣駕駛執照1個月，並應參加道
    路交通安全講習。嗣經原告不服，提起行政訴訟，本院依職
    權移請被告重新審查後，被告乃改以111年9月15日新北裁催
    字第48-C69A00000號違反道路交通管理事件裁決書，裁處原
    告罰鍰3,000元、吊扣駕駛執照1個月，並應參加道路交通安
    全講習（違規事實及違反法條均未變更，僅刪除原載關於駕
    駛執照逾期不繳送之處理部分），而因原告於起訴時即訴請
    撤銷原裁處之全部處罰內容，故上開新裁決顯非完全依原告
    之請求處置，依照前述說明，本院司法審查之對象自應為被
    告111年9月15日新北裁催字第48-C69A00000號違反道路交通
    管理事件裁決書。
貳、實體方面：
一、爭訟概要：
 　 緣原告於111年4月12日17時「47分」〈依行車紀錄器及路口
    監視器錄影擷取畫面所示時間〉（舉發違反道路交通管理事
    件通知單及違反道路交通管理事件裁決書雖均載為「55分」
    ，但此一誤差，尚不影響本件違規事實認定之同一性），駕
    駛其所有之車牌號碼000-0000號普通重型機車（下稱系爭機
    車），沿新北市板橋區廣權路行駛至與信義路之交岔路口前
    ，疏未注意同向後方之狀況，即貿然往左跨越禁止超車線（
    行為一）而左轉至信義路，斯時行駛於其後方之訴外人許○
    之（駕駛車牌號碼000-0000號自用小客車〈下稱甲車〉）見狀
    煞車不及，甲車乃與系爭機車發生碰撞，致甲車之右前方保
    險桿刮傷受損而肇事（未造成受傷或死亡），原告雖曾下車
    而與訴外人許○之短暫交談，但卻未經訴外人許○之同意即未
    依規定處置而逕行駛離（行為二），而新北市政府警察局板
    橋分局交通分隊獲報後，乃調閱路口監視器錄影影像及審視
    訴外人許○之提供之行車紀錄器影像，並循線通知原告到場
    說明，嗣因認原告有「不依規定駛入來車道」（行為一）及
    「駕車肇事，無人受傷或死亡而未依規定處置逃逸」（行為
    二）等違規事實，遂於111年4月15日分別填製新北市政府警
    察局掌電字第C69A00000號、第C69A00000號等舉發違反道路
    交通管理事件通知單對原告予以舉發，記載應到案日期為11
    1年5月30日，並於111年4月18日移送被告處理，原告於111
    年5月4日填具「新北市政府交通事件裁決處交通違規案件陳
    述書」向被告陳述不服舉發。嗣被告就行為二部分，認原告
    有「汽車駕駛人駕駛汽車肇事，無人受傷或死亡而未依規定
    處置逃逸」之違規事實，乃依道路交通管理處罰條例第62條
    第1項、第24條（第1項第1款）及違反道路交通管理事件統
    一裁罰基準表等規定，以111年9月15日新北裁催字第48-C69
    A00000號違反道路交通管理事件裁決書（下稱原處分），裁
    處原告罰鍰3,000元、吊扣駕駛執照1個月，並應參加道路交
    通安全講習。原告不服，遂提起本件行政訴訟。
二、原告起訴主張及聲明：
（一）主張要旨：
      原告於111年4月12日17時55分，駕駛系爭機車在新北市板
      橋區廣權路口等待紅燈變綠燈後，從廣權路左轉信義路時
      遭後方甲車追撞，該路口皆有交通管控及錄影，當時雙方
      皆有下車查看，原告詢問甲車車主是否需要報警，因為雙
      方無人受傷及車損，車主回覆不需要後各自離開現場，原
      告遭追撞之機車後方亦無任何損壞，故也未追究責任。不
      料隔日板橋交通隊告知原告遭人舉發肇事逃逸，並要求原
      告至板橋交通隊做筆錄及將原告的機車拍照存證，原告做
      筆錄時詳細說明經過，但不為採納，並開出肇事逃逸罰單
      ，顯與法律所定之肇事逃逸不符，也無違反該有作為而無
      作為，造成人員傷亡之情事。原告為維持善良風俗寬待未
      提告甲車車主，反被該肇事者舉報肇事逃逸，請還我公道
      與清白。
（二）聲明：原處分撤銷。
三、被告答辯及聲明：
（一）答辯要旨：
   1、經被告審查違規資料後，認為原告所述並無理由：
    ⑴本件事故確實有損傷存在，已該當道路交通事故處理辦法
      第2條第1款規定之肇事事故無誤：
      經檢視事故當事人行車紀錄器影像內容(「行車紀錄器1.m
      p4」，畫面時間：17：47：35至17：47：49)及道路交通
      事故現場圖，訴外人駕駛甲車行駛於廣權路上，於行經廣
      權路與信義路口時，原告騎乘系爭機車自訴外人車輛右側
      經過並跨越雙黃線切進甲車前方，其左側車身不慎與甲車
      右前車頭發生擦撞，於原舉發機關檢附之交通事故照片(
      照片編號6-8)，可見甲車之右前車頭車頭燈下方確實因該
      次撞擊中產生之白色刮痕，顯見該交通事故之當事人有財
      物損壞之情形發生，準此以觀，本件碰撞核已達肇事之程
      度無誤。
    ⑵原告已具備肇事逃逸之主觀犯意無誤：
      自上述行車紀錄器影像(〈行車紀錄器1.mp4〉，畫面時間：
      17：47：35至17：47：49)，可知當時路口號誌為綠燈，
      廣權路上車輛陸續前行，於畫面時間17：47：41至17：47
      ：48，原告騎乘系爭機車行經信義路與廣權路口欲左轉往
      青雲路方向，向左跨越雙黃線切進訴外人駕駛之自小客前
      方，不慎與其發生擦撞，於碰撞發生後系爭機車因而發生
      偏移搖晃，隨即雙方將車輛暫停於車道上，原告下車查看
      車輛受損狀況後，便朝訴外人車輛方向走去，雙方就該事
      故發生明顯產生爭執，有行車紀錄影像可稽(〈行車紀錄器
      2.mp4〉，畫面時間：17：48：17至17：48：33)。綜上，
      原告就該擦撞事故之發生主觀上明顯知悉；另參原告於事
      故調查中所述：「…行駛到肇事地點時我的正後車尾感覺
      到碰撞，我就停下來，對方車輛也停下來駕駛人也下來…
      。」等語(「A3類道路交通事故調查紀錄表」)，亦可證原
      告就事故發生確實知悉，而依道路交通事故處理辦法之規
      定，原告於知悉事故發生後，自應留於現場並報警處理，
      惟原告於恣意認定對方車輛無明顯損害後即駕車駛離現場
      ，核其行為確具逃逸故意。
　　⑶原告並非主動到案處理，其行為該當逃逸無誤：
　　　承前所述，原告既已該當肇事之主、客觀構成要件，其後
      續即有依法停車為合法處置之義務，惟自上揭監視器影像
      內容以觀(〈行車紀錄器2.mp4〉，畫面時間：17：48：17至
      17：48：54)，原告於碰撞發生後，與訴外人於事故現場
      發生爭執，未待訴外人報警，隨即駕車往信義路方向駛離
      。又參考訴外人接受員警調查時所述：「…我跟對方說：
      你擦撞到我的車子。對方說：是你追尾。我說：這個要處
      理，對方說：你去叫警察來啊。我說：好，你不要走。我
      就回車上拿手機報警，此時對方就駕車離去，對方未留下
      任何聯繫資料，也未經過我同意」內容(「A3類道路交通
      事故調查紀錄表」)，並對照原告警詢時所述：「…我就說
      ：要不要請警察來，對方無回應，我就駕車離去，我覺得
      沒什麼事我就沒報警，我是事後接到警方通知才來板橋交
      通分隊處理。我當時沒有經過對方同意就離去是因為是我
      被撞，應該是我要同意對方才能離去。」等語(「A3類道
      路交通事故調查紀錄表」)，堪認原告確實未待員警到場
      亦未得對方同意，即逕自離開現場，係因接獲員警通知才
      至分隊進行說明，則原告於肇事後未為任何處置，經通知
      後始到案說明，其行為顯已對於事實調查及釐清造成障礙
      ，屬於肇事後逃逸無誤。
    ⑷綜上所述，原告肇事既有主、客觀上之違規構成要件，且
      事故程度亦已達道路交通事故處理辦法所稱之道路交通事
      故，其未於肇事發生後確實下車察看並報警處理，被告據
      上述理由對其所為之處分，當無違誤。
   2、再者，原告既為合法考領機車駕駛執照之人，有駕駛人基
      本資料為憑，其對上述規定應知之甚詳，並應確實遵守。
      是原告前揭所述，無非單方所執之詞，委無足取。
   3、被告依法裁處，應無違誤，原告之訴為無理由。
（二）聲明：原告之訴駁回。
四、爭點：
    原告以其係遭甲車追撞，且雙方無人受傷及車損，且甲車車
    主回覆不需要報警，始駛離現場，乃否認有原處分所指「汽
    車駕駛人駕駛汽車肇事，無人受傷或死亡而未依規定處置逃
    逸」之違規事實，是否可採？
五、本院的判斷：
（一）前提事實：
　　　爭訟概要欄所載之事實，除原告以「爭點」欄所載而否認
      違規外，其餘事實業據原告於起訴狀所不爭執，且有違規
      歷史資料查詢報表影本1紙、新北市政府交通事件裁決處
      交通違規案件陳述書影本1份、新北市政府警察局板橋分
      局111年5月23日新北警板交字第1113896117號函影本1紙
      、職務報告影本1紙、道路交通事故現場圖影本1紙、、A3
      類道路交通事故調查紀錄表影本2份、舉發違反道路交通
      管理事件通知單影本2紙、新北市政府警察局板橋分局交
      通分隊道路交通事故照片黏貼紀錄表影本1份、原處分影
      本1紙、機車車籍查詢影本1紙（見本院卷第61頁、第67頁
      、第68頁、第69頁、第71頁、第80頁、第81至第84頁、第
      87頁、第109頁至第115頁、第125頁）、監視器錄影擷取
      畫面7幀（見本院卷第73頁、第75頁）、甲車行車紀錄器
      錄影擷取畫面16幀（見本院卷第133頁至第163頁〈單數頁〉
      ）、甲車行車紀錄器及監視器錄影光碟1片（置於本院卷
      卷末存置袋）足資佐證，是除原告主張及否認部分外，其
      餘事實自堪認定。
（二）原告以其係遭甲車追撞，且雙方無人受傷及車損，且甲車
      車主回覆不需要報警，始駛離現場，乃否認有原處分所指
      「汽車駕駛人駕駛汽車肇事，無人受傷或死亡而未依規定
      處置逃逸」之違規事實，不可採：　　　
   1、應適用之法令：
    ⑴道路交通事故處理辦法第2條第1款：
　　　本辦法用詞，定義如下：一、道路交通事故：指車輛或動
      力機械在道路上行駛，致有人受傷或死亡，或致車輛、動
      力機械、財物損壞之事故。
    ⑵道路交通事故處理辦法第3條：
　　　發生道路交通事故，駕駛人或肇事人應先為下列處置：一
      、事故地點在車道或路肩者，應在適當距離處豎立車輛故
      障標誌或其他明顯警告設施，事故現場排除後應即撤除。
      二、有受傷者，應迅予救護，並儘速通知消防機關。三、
      發生火災者，應迅予撲救，防止災情擴大，並儘速通知消
      防機關。四、不得任意移動肇事車輛及現場痕跡證據。但
      無人傷亡且車輛尚能行駛，或有人受傷且當事人均同意移
      置車輛時，應先標繪車輛位置及現場痕跡證據後，將車輛
      移置不妨礙交通之處所。五、通知警察機關。但無人受傷
      或死亡且當事人當場自行和解者，不在此限。
　　⑶道路交通管理處罰條例第3條第8款：
　　　本條例用詞，定義如下：八、車輛：指非依軌道電力架設
      ，而以原動機行駛之汽車（包括機車）、慢車及其他行駛
      於道路之動力車輛。　
    ⑷道路交通管理處罰條例第24條第1項第1款：
　　　汽車駕駛人，有下列情形之一者，應接受道路交通安全講
      習：一、違規肇事受吊扣駕駛執照處分。
    ⑸道路交通管理處罰條例第62條第1項：
　　　汽車駕駛人駕駛汽車肇事，無人受傷或死亡而未依規定處
      置者，處新臺幣一千元以上三千元以下罰鍰；逃逸者，並
      吊扣其駕駛執照一個月至三個月。
    ⑹按「本細則依道路交通管理處罰條例第九十二條第四項規
      定訂定之。」、「處理違反道路交通管理事件之程序及統
      一裁罰基準，依本細則之規定辦理。前項統一裁罰基準，
      如附件違反道路交通管理事件統一裁罰基準表。」，違反
      道路交通管理事件統一裁罰基準及處理細則第1條、第2條
      第1項、第2項分別定有明文，是違反道路交通管理事件統
      一裁罰基準及處理細則即係基於法律之授權所訂定，而該
      處理違反道路交通管理事件之統一裁罰基準（即「違反道
      路交通管理事件統一裁罰基準表」）已考量「違反事件」
      、「法條依據」、「法定罰鍰額度或其他處罰」、「違規
      車種類別或違規情節」、「期限內繳納或到案聽候裁決者
      」、「逾越應到案期限30日內，繳納罰鍰或到案聽候裁決
      者」、「逾越應到案期限30日以上60日以內，繳納罰鍰或
      到案聽候裁決者」、「逾越應到案期限60日以上，繳納罰
      鍰或逕行裁決處罰者」等因素，作為裁量之標準，並未違
      反授權之目的及裁量權之本質，是其不僅直接對外發生效
      力，且被告亦應受其拘束而適用之，而依違反道路交通管
      理事件統一裁罰基準表，就違反事件為「汽車駕駛人駕駛
      汽車肇事，無人受傷或死亡而未依規定處置逃逸」（法條
      依據：道路交通管理處罰條例第62條第1項後段、期限內
      繳納或到案聽候裁決者），其統一裁罰基準為處罰鍰3,00
      0元及吊扣駕駛執照1個月。
   2、查原告於111年4月12日17時47分，駕駛其所有之系爭機車
      ，沿新北市板橋區廣權路行駛至與信義路之交岔路口前，
      疏未注意同向後方之狀況，即貿然往左跨越禁止超車線（
      行為一）而左轉至信義路，斯時行駛於其後方之訴外人許
      ○之（駕駛甲車）見狀煞車不及，甲車乃與系爭機車發生
      碰撞（未造成受傷或死亡），原告雖曾下車而與訴外人許
      ○之短暫交談，但卻未經訴外人許○同意即未依規定處置而
      逕行駛離（行為二），而新北市政府警察局板橋分局交通
      分隊獲報後，乃調閱路口監視器錄影影像及審視訴外人許
      ○之提供之行車紀錄器影像，並循線通知原告到場說明，
      嗣因認原告有「不依規定駛入來車道」及「駕車肇事，無
      人受傷或死亡而未依規定處置逃逸」等違規事實，遂於11
      1年4月15日分別填製新北市政府警察局掌電字第C69A0000
      0號、第C69A00000號等舉發違反道路交通管理事件通知單
      對原告予以舉發，記載應到案日期為111年5月30日，並於
      111年4月18日移送被告處理，原告於111年5月4日填具「
      新北市政府交通事件裁決處交通違規案件陳述書」向被告
      陳述不服舉發等情，業如前述；又甲車因此碰撞致右前方
      保險桿刮傷受損一節，亦有前揭新北市政府警察局板橋分
      局交通分隊道路交通事故照片黏貼紀錄表影本足憑，是被
      告據之就行為二部分，認原告有「汽車駕駛人駕駛汽車肇
      事，無人受傷或死亡而未依規定處置逃逸」之違規事實，
      乃以原處分裁處原告前揭處罰內容，觀諸前開規定，依法
      洵屬有據。
   3、雖原告執前揭情詞而為主張；惟查：
    ⑴因前開碰撞致甲車之右前方保險桿刮傷受損（未造成受傷
      或死亡）一事，已如前述，是原告空言雙方無均無車損，
      自無足採；而本件既造成車損，自符合前揭道路交通事故
      處理辦法第2條第1款之規定，而屬「肇事」無訛。
　　⑵原告駕駛系爭機車而肇事，但卻未與對方（甲車之駕駛人
      ）當場達成和解，亦未留下聯絡資訊，即逕自駕車駛離，
      自應構成「汽車駕駛人駕駛汽車肇事，無人受傷或死亡而
      未依規定處置逃逸」之違規事實，此本不因原告就本件肇
      事是否有過失而異其認定，更何況原告就此肇事之發生係
      因疏未注意同向後方之狀況，即貿然往左跨越禁止超車線
      而左轉所致，故顯有過失；至於甲車之駕駛人就本件肇事
      之發生是否亦有過失，僅涉及民事賠償之金額計算問題，
      尚與本件違規事實之構成與否無關，是原告所稱係遭甲車
      追撞一節，自不影響本件違規事實之認定。
（三）本件判決基礎已經明確，兩造其餘的攻擊防禦方法及訴訟
      資料經本院斟酌後，核與判決結果不生影響，無一一論述
      之必要，一併說明。
（四）本件第一審裁判費為300元，所以確定第一審訴訟費用額
      為300元，由原告負擔。
六、結論：原處分並無違誤，原告訴請撤銷為無理由，應予駁回
    。
中　　華　　民　　國　　111 　年　　11　　月　　30　　日
                  行政訴訟庭  法  官  陳鴻清
一、上為正本係照原本作成。
二、如不服本判決，應於判決送達後20日內，向本院提出上訴狀
    並表明上訴理由（原判決所違背之法令及其具體內容或依訴
    訟資料可認為原判決有違背法令的具體事實），其未載明上
    訴理由者，應於提出上訴後 20 日內向本院補提理由書（上
    訴狀及上訴理由書均須按他造人數附繕本，如未按期補提上
    訴理由書，則逕予駁回上訴），並應繳納上訴裁判費新臺幣
    750 元。
                              書記官  李玉秀
中　　華　　民　　國　　111 　年　　11　　月　　30　　日